臺灣臺南地方法院臺南簡易庭民事判決
110年度南小字第1766號
原      告  第一產物保險股份有限公司

法定代理人  李正漢
訴訟代理人  王治鑑
被      告  李曉寧

上列當事人間請求侵權行為損害賠償事件，本院於民國110年12
月7日言詞辯論終結，判決如下：
    主      文
被告應給付原告新臺幣3,080元，及自民國110年9月10日起至清
償日止，按週年利率百分之5計算之利息。
原告其餘之訴駁回。
訴訟費用新臺幣1,000元，由被告負擔新臺幣300元，餘由原告負
擔。
本判決第一項得假執行。
    事實及理由
一、被告經合法通知，未於言詞辯論期日到場，核無民事訴訟法
    第386條所列各款情形，爰依原告之聲請，由其一造辯論而
    為判決。
二、原告主張：原告承保訴外人黃献洋所有車牌號碼000-0000號
    自小客車（下稱系爭汽車）之車體損失險。黃献洋於民國10
    9年1月3日13時許，駕駛系爭汽車，在臺南市中西區文賢路
    與西和路口處欲右轉時，適被告駕駛車牌號碼0000-00號自
    小客車（下稱6090號汽車），沿文賢路靠左往成功路方向行
    駛，竟未注意兩車並行之安全間隔，欲從機車道超越系爭汽
    車，致兩車發生擦撞，系爭汽車因此毀損，原告已依保險契
    約理賠系爭汽車修復費用新臺幣（下同）12,746元（鈑金2,
    225元、烤漆5,791元、零件4,730元），依保險法第53條規
    定取得代位權，爰代位依民法第184條第1項、第191條之2規
    定，請求被告賠償上開損害。並聲明：被告應給付原告12,7
    46元，及自起訴狀繕本送達翌日起至清償日止，按週年利率
    百分之5計算之利息。
三、被告未於言詞辯論期日到場，亦未提出書狀為何聲明或陳述
    。
四、得心證之理由：
  (一)經查，訴外人黃献洋於109年1月3日13時50分許，駕駛系
      爭汽車沿臺南市文賢路行駛至該路與西和路、成功路等道
      路交匯之交岔路口（下稱系爭路口），右轉西和路時，與
      同向行駛欲直行往成功路之被告所駕6090號汽車發生撞擊
      ，發生撞擊處為系爭汽車之右前車頭及6090號汽車之左後
      車身，系爭汽車因此受損等情，有臺南市政府警察局第二
      分局處理本件交通事故相關資料中被告、黃献洋之道路交
      通事故調查訪問表、道路交通事故現場圖（因兩車未保持
      現場，此僅為系爭路口道路狀況示意圖，無肇事車輛行向
      等跡證）、現場照片等件為憑（見本院調字卷第45至55頁
      ），堪予認定。又系爭汽車為黃献洋所有，原告承保系爭
      汽車之車體損失險，業依保險契約給付系爭汽車之修復費
      用12,746元（鈑金2,225元、烤漆5,791元、零件4,730元
      ）等情，有原告提出之汽車保險計算書、電子發票證明聯
      、道路交通事故當事人登記聯單、系爭汽車行車執照、國
      通汽車股份有限公司健康營業處估價單、車損修復照片為
      證（見本院調字卷第13至31頁），亦堪信為真實。
　(二)按汽車行駛時，駕駛人應注意車前狀況及兩車並行之間隔
      ，並隨時採取必要之安全措施。汽車行駛至交岔路口，轉
      彎車應讓直行車先行。道路交通安全規則第94條第3項前
      段、第102條第1項第7款定有明文。系爭路口為一不規則
      路口，如依被告及黃献洋事發時之行向以觀，其等駛至系
      爭路口時，右側為西和路，前方則分叉為正前方之文賢路
      及左前方之成功路，另被告及黃献洋事發前行駛之文賢路
      路段，為一以雙黃實線分向，每向各有2車道之道路，並
      未設有機慢車專用道或優先道，此有上開道路交通事故現
      場圖、現場照片可參，是原告主張被告係自該路段之機車
      道自右側超越系爭汽車云云，尚有誤會。而本件依現有資
      料，無法判斷系爭汽車及6090號汽車當時係行駛於該向道
      路之外側車道或內側車道，亦無法判斷6090汽車當時有無
      自右側超車之情形（從兩車受撞位置研判，撞擊當下兩車
      之位置應大致併排，但6090號車輛位置略偏前，此種撞擊
      形態，固然可能是因6090號車輛自右側超車所致，但也有
      可能發生在系爭汽車自內側車道右轉，而與沿外側車道直
      行之6090號汽車擦撞之情形，而目前並無資料可判斷本件
      是何種情形），故本院僅能依目前所知之兩車行向，判斷
      本件之肇事責任歸屬，核先敘明。依上開道路交通事故現
      場圖、現場照片所示，事發交岔路口甚為寬闊，天氣良好
      、光線充足，視距良好無遮蔽，並無不能注意之情事，被
      告及黃献洋駕駛車輛行經系爭交岔路口，本應遵守上開道
      路交通安全規則之規定，而依被告於警詢中所陳：「我駕
      駛文賢路直行往成功路，對方在我左邊要右轉西和路」等
      語，可知被告行駛至系爭交岔路口時，應已查覺其左側之
      系爭汽車將右轉，兩車行車路徑將發生交會，竟仍疏未注
      意兩車並行之間隔及隨時採取必要之安全措施，貿然前行
      ，致釀成本件車禍，應認其有注意義務之違反甚明。另訴
      外人黃献洋駕駛系爭汽車欲右轉時，本應讓直行車先行，
      亦應注意兩車並行之間隔並隨時採取必要之安全措施，且
      依事故現場狀況，並無不能注意之情事，已如前述；而自
      上述兩車車損狀況可知，兩車發生擦撞時，系爭車輛應位
      於6090號汽車之左後方，則黃献洋於事發時應可注意週遭
      尚有將往前直行之6090車輛及兩車行車路徑將發生交會，
      竟疏未未讓直行車先行及注意兩車併行之間距，致釀成本
      件交通事故，同有注意義務之違反甚明。是被告與訴外人
      黃献洋之上開駕駛過失行為，同為本件交通事故之發生原
      因。
  (三)按因故意或過失，不法侵害他人之權利者，負損害賠償責
      任。民法第184條第1項前段定有明文。又被保險人因保險
      人應負保險責任之損失發生，而對於第三人有損失賠償請
      求權者，保險人得於給付賠償金額後，代位行使被保險人
      對於第三人之請求權；但其所請求之數額，以不逾賠償金
      額為限，保險法第53條第1項亦定有明文。次按依民法第1
      96條請求賠償物被毀損所減少之價額，得以修復費用為估
      定之標準，但以必要者為限，如修理材料以新品換舊品，
      應予折舊（最高法院77年度第9次民事庭會議決議可資參
      考）。被告因未注意兩車並行間隔、未採取必要之安全措
      施之過失，致發生本件交通事故，造成原告所承保之系爭
      汽車損壞，原告已賠付系爭汽車之修復費用12,746元，則
      原告自得於其給付之賠償金額範圍內，代位被保險人向被
      告行使侵權行為損害賠償請求權。而系爭汽車修復費用中
      之零件費用既係以新零件更換被毀損之舊零件，自應將折
      舊予以扣除，始為合理。依行政院所頒布固定資產耐用年
      數表暨固定資產折舊率表，汽車之耐用年數為5年，依定
      率遞減法之折舊率則千分之369，並以1年為計算單位，其
      使用期間未滿1年者，按實際使用之數相當於全年之比例
      計算之，不滿1月者，以1月計算之。查系爭汽車係107年6
      月出廠，有行車執照在卷可佐，自出廠至109年1月3日本
      件事故發生時，約已使用1年又8個月（不滿1月者，以1月
      計），依上開定率遞減法計算其折舊後零件之殘餘價值為
      2,251元【計算式：第1年折舊1,745元（4,730元×0.369＝1
      ,745元，元以下四捨五入，下同），第1年又8個月折舊73
      4元〔（4,730元－1,745元）×0.369×8/12＝734元〕，折舊之
      總額為2,479元（1,745元＋734元＝2,479元），4,730元－2,
      479元＝2,251元】，故本件材料維修費用應計為2,251元；
      至非零件材料部分之鈑金2,225元、烤漆5,791元部分，則
      無需依資產耐用年限予以折舊。是系爭汽車因本件車禍事
      故所支出之修復費用應為10,267元（計算式：2,251元＋2,
      225元＋5,791元＝10,267元）。
  (四)再按損害之發生或擴大，被害人與有過失者，法院得減輕
      賠償金額，或免除之，民法第217條第1項定有明文。強制
      汽車責任保險法第29條第1項既明定「代位行使請求權人
      對被保險人之請求權」，其性質仍屬代位權，即法定債之
      移轉，移轉前後債權具有同一性，是苟被害人就車禍之發
      生與有過失者，代位行使請求權之保險人，其請求賠償之
      金額，亦應減輕或免除之。訴外人黃献洋之過失駕駛行為
      ，同為本件交通事故之肇事原因，業如前述，原告自黃献
      洋處受讓之侵權行為損害賠償請求權，自同有民法第217
      條之適用。本院審酌被告及黃献洋上開違反注意義務之情
      節、態樣，認其等就本件事故之發生，應由黃献洋負百分
      之70之肇事責任，被告則負百分之30之肇事責任，故被告
      之賠償責任以減輕百分之70為相當，則原告得代位被害人
      黃献洋請求被告賠償之金額為3,080元【10,267元×（1－70
      ％）＝3,080元】，逾此部分之請求，即屬無據。
  (五)按給付無確定期限者，債務人於債權人得請求給付時，經
      其催告而未為給付，自受催告時起，負遲延責任；其經債
      權人起訴而送達訴狀，或依督促程序送達支付命令，或為
      其他相類之行為，與催告有同一之效力；又遲延之債務以
      支付金錢為標的者，債權人得請求依法定利率計算之遲延
      利息；而應付利息之債務，其利率未經約定，亦無法律可
      據者，週年利率為百分之5，民法第229條第2項、第233條
      第1項及第203條分別定有明文。查原告請求被告給付之前
      開金額，未定有給付之期限，則原告請求自起訴狀繕本送
      達被告之翌日即110年9月10日（見本院調字卷第63頁之送
      達證書）起至清償日止，按週年利率百分之5計算之利息
      ，亦屬有據。　　　　　
五、綜上所述，原告依保險法第53條第1項、民法第184條第1項
    前段規定，請求被告給付3,080元，及自110年9月10日起至
    清償日止，按週年利率百分之5計算之遲延利息，為有理由
    。逾此範圍之請求，則無理由，應予駁回。　
六、原告雖另依民法第191條之2前段規定請求被告負損害賠償責
    任，惟按，原告於同一訴訟程序，以單一聲明，請求法院就
    其多數請求權為同一目的之判決者，稱為訴之重疊合併或競
    合合併，法院應就原告主張之數項訴訟標的逐一審判，如認
    其中一項訴訟標的可獲全部勝訴判決時，法院得僅依該項訴
    訟標的而為判決，對於其他訴訟標的無庸審酌；如各項訴訟
    標的對於原告判決之結果不同，法院自應擇對原告最為有利
    之訴訟標的而為裁判；如各項訴訟標的均獲全部敗訴判決時
    ，始得為原告敗訴之判決。查，本件原告乃以單一之聲明，
    主張本於民法第184條第1項、第191條之2規定，請求被告賠
    償，本院既已認原告本於民法第第184條第1項規定所為之主
    張，洵屬有據，進而認定原告所為之請求有無理由，且縱令
    原告本於民法第191條之2前段所為之請求，亦屬有據，因原
    告所為之請求有無理由，亦應依前開說明為相同認定，核與
    原告本於同法第184條第1項規定所得請求之賠償，並無二致
    ，對於原告判決之結果，並無不同，對原告而言，並未更為
    有利，揆諸前揭說明，本院自毋庸再就原告併為主張之其他
    請求權基礎予以論述，附此敘明。
七、按小額訴訟程序，法院為訴訟費用之裁判時，應確定其訴訟
    費用額。各當事人一部勝訴、一部敗訴者，其訴訟費用，由
    法院酌量情形，命兩造以比例分擔或命一造負擔，或命兩造
    各自負擔其支出之訴訟費用。民事訴訟法第436條之19第1項
    、第79條所明定，查本件訴訟費用為1,000元（即第一審裁
    判費），本院審酌本件紛爭之起因、兩造之勝敗比例，確定
    訴訟費用之負擔如主文第三項所示。
八、本件原告勝訴部分，係屬民事訴訟法第436條之8所定小額訴
    訟事件，所為被告部分敗訴之判決，爰依同法第436條之20
    之規定，就原告勝訴部分依職權宣告假執行。
九、據上論結，本件原告之訴為一部有理由、一部無理由。依民
    事訴訟法第436條之23、第436條第2項、第79條、第436條之
    19第1項、第436條之20，判決如主文。
中　　華　　民　　國　 110　　年　　12　　月　　14　　日
                  臺南簡易庭  法　官　張玉萱
以上正本證明與原本無異。
如不服本判決，應於送達後廿日內，向本院提出上訴狀並表明上
訴理由，如於本判決宣示後送達前提起上訴者，應於判決送達後
廿日內補提上訴理由書（須附繕本）。對於小額程序之第一審判
決之上訴，非以其違背法令之理由，不得為之。且上訴狀內應記
載表明（一）原判決所違背之法令及其具體內容。（二）依訴訟
資料可認為原判決有違背法令之具體事實者。如委任律師提起上
訴者，應一併繳納上訴審裁判費。
中　　華　　民　　國　　110 　年　　12　　月　　15　　日
                              書記官  鄭伊汝